臺灣臺北地方法院刑事判決
111年度易字第461號
公  訴  人  臺灣臺北地方檢察署檢察官
被      告  陳奕辰



指定辯護人  本院公設辯護人  沈芳萍
上列被告因竊盜案件，經檢察官提起公訴（110年度偵緝字第166
6號、110年度偵緝字第1667號），本院判決如下：
    主  文
陳奕辰犯竊盜罪，處拘役貳拾伍日，如易科罰金，以新臺幣壹仟
元折算壹日。未扣案如附表所示之物均沒收，於全部或一部不能
沒收或不宜執行沒收時，追徵其價額。
其餘被訴竊盜部分，無罪。
    事  實
一、陳奕辰意圖為自己不法之所有，基於竊盜之犯意，於民國10
    9年10月22日上午6時18分許，在新北市○○區○○路0段000號統
    一超商德玉門市內，趁店員整理商品未及注意時，徒手竊取
    店內貨架上如附表所示之物，將該等商品放入隨身衣物中離
    去，嗣即騎乘車牌號碼000-0000號普通重型機車逃離現場而
    得手。
二、案經廖婉如訴由新北市政府警察局新店分局報告臺灣臺北地
    方檢察署（下稱臺北地檢署）檢察官偵查後起訴。
    理  由
壹、程序部分：
一、按法院認為應科拘役、罰金或應諭知免刑或無罪之案件，被
    告經合法傳喚無正當理由不到庭者，得不待其陳述逕行判決
    ，刑事訴訟法第306條定有明文。被告陳奕辰經合法傳喚，
    於本院111年9月14日審理程序無正當理由不到庭，有本院送
    達證書、刑事報到單暨審判筆錄、臺灣高等法院被告前案紀
    錄表在卷可查，而本院斟酌本案情節，認本案係應科拘役、
    罰金之案件，揆諸前述規定，爰不待被告到庭陳述，逕行一
    造缺席辯論及判決，先予敘明。
二、本案據以認定事實之供述證據，公訴人及被告迄本件言詞辯
    論終結前，均未爭執其證據能力，經審酌該等證據之取得並
    無違法，且與本案待證事實具有關聯性，依刑事訴訟法第15
    9條之5之規定，自有證據能力；至所引非供述證據部分，與
    本案事實具自然關聯性，且非公務員違背法定程序所取得，
    依同法第158條之4規定反面解釋，亦具證據能力。
貳、有罪部分：
一、認定事實所憑之理由及證據：
　　訊據被告於本院準備程序時承認有於上述時地為竊盜行為，
    核與證人廖婉如之證述相同（見臺北地檢署110年度偵字第3
    586號卷第11至13頁），並有統一超商德玉門市及周邊路口
    監視器錄影截圖21張、車輛詳細資料報表、新北市政府警察
    局新店分局警員職務報告書、刑事案件報告書在卷可稽（見
    110年度偵緝字第1666號卷第21頁、第43頁、第97至98頁）
    ，足認被告上述任意性自白與事實相符，得作為認定事實之
    依據。綜上所述，本案事證明確，被告上述犯行堪可認定，
    應予依法論科。
二、論罪科刑：
  ㈠罪名：
　　核被告所為，係犯刑法第320條第1項之竊盜罪。
　㈡量刑：
　　爰以行為人責任為基礎，本院審酌被告為成年人，竟不思以
    己力賺取金錢，任意竊取他人財物，侵害他人之財產安全，
    所為實有不該，且被告尚有其他多件竊盜前科，有臺灣高等
    法院被告前案紀錄表在卷足憑，足認素行非佳；惟念其犯後
    能誠實坦認犯行之犯後態度，兼衡被告自陳為清華電機學士
    、哥倫比亞大學電機碩士之智識程度、現為研究員、家庭經
    濟狀況為中產等節（見110年度偵字第3586號卷第7頁被告警
    詢筆錄受詢問人欄），另審酌被告於106年起迄今均有定期
    至精神科就醫，對於本案所提出之相關書狀及陳述多屬空泛
    無據之身心健康狀況；復考量本案所竊物品之價值，事後未
    將附表所示之物返還告訴人，暨其犯罪動機、目的、手段、
    情節等一切情狀，量處如主文所示之刑，並諭知易科罰金之
    折算標準，以示懲儆。
三、關於沒收之說明：
　　按犯罪所得，屬於犯罪行為人者，沒收之；於全部或一部不
    能沒收或不宜執行沒收時，追徵其價額，刑法第38條之1第1
    項、第3項定有明文。查被告本案竊得如附表所示之物，均
    為本案之犯罪所得，既未扣案，自均應依刑法第38條之1第1
    項、第3項之規定，宣告沒收之，於全部或一部不能沒收或
    不宜執行沒收時，追徵其價額。
參、無罪部分：
一、公訴意旨略以：被告陳奕辰於110年2月18日下午4時55分許
    ，在臺北市○○區○○○路000巷0弄0號之杏一藥局臺北長庚門市
    內，徒手竊取貨架上HAC-晶亮葉黃膠囊2罐，隨即逃離現場
    而得手。因認被告陳奕辰涉犯刑法第320條竊盜罪嫌。
二、按犯罪事實應依證據認定之，無證據不得認定犯罪事實；又
    不能證明被告犯罪者應諭知無罪之判決。刑事訴訟法第154
    條第2項、第301條第1項分別定有明文。刑事訴訟法所謂認
    定犯罪事實之證據，係指足以認定被告確有犯罪行為之積極
    證據而言，該項證據自須適合於被告犯罪事實之認定，始得
    採為斷罪資料。如未能發現相當證據，或證據不足以證明，
    自不能以推測或擬制之方法，以為裁判基礎。又檢察官就被
    告犯罪事實，應負舉證責任，並指出證明之方法。因此，檢
    察官對於起訴之犯罪事實，應負提出證據及說服之實質舉證
    責任。倘其所提出之證據，不足為被告有罪之積極證明，或
    其指出證明之方法，無從說服法院以形成被告有罪之心證，
    基於無罪推定之原則，自應為被告無罪判決之諭知（最高法
    院29年上字第3105號、40年台上字第86號、92年台上字第12
    8號判決意旨可資參照）。
三、公訴意旨認被告涉犯刑法第320條之竊盜罪嫌，無非係以：㈠
    被告於警詢及偵查中之供述；㈡證人即告訴人魏伯翰於警詢
    時及偵查中之證述；㈢杏一藥局臺北長庚門市、臺北長庚醫
    院、華南商業銀行自動櫃員機監視錄影電磁紀錄1份，暨上
    述地點監視錄影畫面截圖共16張；㈣被告於林口長庚醫院110
    年2月18日就診紀錄暨病歷0份等為主要論據。
四、訊據被告於偵查中及於本院準備程序中均否認有至杏一藥局
    臺北長庚門市行竊之事實，並辯稱：我在當天確實有到長庚
    醫院去，我2點多進去，6點多出來，監視器畫面拍的模模糊
    糊的，怎麼可以確認是我等語（見本院審易字卷第174至175
    頁、第204頁）。是此部分應審究之爭點為：行竊之人是否
    為被告？
五、經查：　　
　㈠杏一藥局臺北長庚門市內確有商品遭竊事實：
　1.依證人即杏一藥局臺北長庚門市店長魏伯瀚於警詢時及偵查
    中證稱：有1名短髮、身著深藍色外套、長褲、戴眼鏡及口
    罩的男子在保健食品部那邊拿了很多保健食品，我們當時覺
    得他有點可疑而注意他，後來客人比較多的時候，他就移到
    婦幼產品區，後來看監視器才發現他把商品放到外套口袋中
    離開店內。我先盤點店內商品發現數量不對，一盤點完發現
    有少2件保健食品等語（見110年度偵字第17506號卷【下稱
    偵17506卷】、110年度偵緝字第1667號卷【下稱偵緝1667卷
    】第103至105頁），並有杏一藥局臺北長庚門市店內監視器
    畫面截圖在卷可稽（見偵17506卷第33至37頁）。
　2.經本院於審理時當庭勘驗監視器畫面，可見：依上述店內之
    監視器畫面攝得行竊之人，係身著深色外套、長袖衣褲、短
    髮、戴黑色口罩之男子，於110年2月18日下午4時46分27秒
    許進入杏一藥局臺北長庚門市內，並有徒手自陳列架上拿取
    商品後拿在手上後，分別有下列行為：
　⑴於同日下午4時56分09秒至25秒，將拿有淺色商品之右手貼靠
    在其右側身體接近腰際位置，右手並有上下移動，於同日下
    午4時56分28秒時，該男子右手離開身體，將右手伸向商品
    陳列架時，右手中並沒有拿任何東西。
　⑵於同日下午4時56分32秒，該男子再度從商品陳列架上拿了一
    個淺色商品抓在右手中，雙手均拿有淺色商品，同時向右橫
    移一步後，左手拿著淺色商品向前伸出指著商品陳列架，拿
    有淺色商品之右手則是貼靠在右側身體接近腰際位置，隨後
    將左手放下。
　⑶於同日下午4時57分12秒至25秒許，該男子前後移動，眼睛看
    著商品陳列架，拿有淺色商品之右手則貼靠在右側身體接近
    腰際位置，並有上下移動將手及手中商品伸進外套口中之動
    作，於同日下午4時57分27秒至28秒許，該男子右手自外套
    口袋內伸出，手掌張開貼於外套下緣，隨後該男子右手握拳
    ，手中未見淺色商品。
　⑷於同日下午5時3分3秒許，該男子步行離開店內。　
　3.依上述勘驗結果可知，杏一藥局臺北長庚門市內確有於上述
    時間遭該名男子徒手竊取2件保健食品，得手後離開之事實
    。
　㈡無從確認行竊之人為被告：
　1.上述行竊男子於同日下午5時7分許行經臺北市松山區敦化北
    路155巷口處，有經監視器攝得其將身著深色外套脫下夠掛
    於手臂上，而攝得內身著灰色長袖上衣（見偵17506卷第43
    頁），而該名男子復於同日下午5時9分至11分再度進入臺北
    長庚醫院內，並搭乘電梯前往4樓精神科門診，固有監視器
    畫面可佐（見偵17506卷第44至45頁），惟證人魏伯瀚於偵
    查中具結證稱：依卷內門市內跟長庚醫院內電梯監視器畫面
    的截圖影像比對，拍到的人確實非常相似，但是後來在電梯
    內的男子沒有穿外套，所以我無法確定他是否為店裡的犯嫌
    ，店內監視器時間是準確的等語（見偵緝1667卷第103至105
    頁），且上述經監視器所攝得之男子面戴口罩，而無從自被
    告留存之戶籍相片影像資料、110年10月15日經警拘捕所派
    設之半身照片比對五官特徵（見偵17506卷第71頁、偵緝166
    7卷第63頁），以辨識其實際容貌，況且，縱使該名男子事
    後有搭乘長庚醫院電梯至4樓精神科就診，亦因卷內並無其
    他可供比對身型、衣著等特徵，致無從確認行竊之人是否即
    為被告本人。
　2.依臺北長庚醫院所提出之被告於110年2月18日就診病歷中，
    記載：「輸入時間：2021/02/18  16：54：51」、「patien
    t晚到診間」、「記錄2021/02/18 17：21：32」等內容，
　　經本院職權函詢之臺北長庚醫院關於上述記載所代表之意涵
    後，經該院回覆：依本院門診規定，下午門診之病人須於下
    午4時30分前完成報到，惟病人陳君當日未於指定時間前報
    到，故原預約門診已結束，病人遂請求尚可看診之精神科醫
    師協助加號，故該醫師於病歷註記「patient晚到診間」；
    關於「輸入時間：16：54：51」為醫師於診間詢問病人旅遊
    史、接觸史、職業及群聚等資訊之紀錄時間，「記錄17：21
    ：32」則為醫師完成門診紀錄之存檔時間，是病人實際看診
    時間應為下午4時54分至下午5時21分間等語，有長庚醫療財
    團法人台北長庚紀念醫院111年9月8日長庚院北字第1110750
    081號函在卷可佐（見本院易字卷第73至74頁），是以在杏
    一藥局臺北長庚門市之監視器時間為準確下，所攝得行竊之
    男子係於110年2月18日下午4時46分27秒後進入杏一藥局臺
    北長庚門市開始著手行竊至同日下午5時3分3秒許步行離開
    店內，而被告於同日下午4時54分51秒時係於精神科診間內
    接受醫師確認旅遊史等詢問，衡諸常情，被告無法該段時間
    出現於杏一藥局臺北長庚門市，自無從單憑監視器畫面作為
    對被告不利之認定。
　㈢從而，本院認公訴人所舉之證據，尚無法使本院形成被告有
    成立竊盜罪之確信。此外，公訴人復未提出其他積極證據，
    足資證明被告確有此部分被訴竊盜罪之犯行，被告犯罪嫌疑
    仍有不足，揆諸前述法條及判決意旨，自應為被告此部分無
    罪判決之諭知，以免冤抑。
據上論斷，依刑事訴訟法第299條第1項前段、第301條、第306條
，判決如主文。
本案經檢察官林岫璁提起公訴，檢察官黃振城到庭執行職務。
中　　華　　民　　國　　111 　年　　9 　　月　　28　　日
　　　　　　　　　刑事第十三庭  法　官　洪甯雅
以上正本證明與原本無異。
如不服本判決應於收受送達後20日內向本院提出上訴書狀，並應
敘述具體理由；其未敘述上訴理由者，應於上訴期間屆滿後20日
內向本院補提理由書（均須按他造當事人之人數附繕本）「切勿
逕送上級法院」。
　　　　　　　　　　　　　　　　書記官　胡嘉玲
中　　華　　民　　國　　111 　年　　9 　　月　　28　　日
附錄本案論罪科刑法條全文：
中華民國刑法第320條
意圖為自己或第三人不法之所有，而竊取他人之動產者，為竊盜
罪，處5年以下有期徒刑、拘役或50萬元以下罰金。
意圖為自己或第三人不法之利益，而竊佔他人之不動產者，依前
項之規定處斷。
前二項之未遂犯罰之。

◎附表：
編號 物　品 價值 （新臺幣／元） 1 繽紛樂白巧克力3條 105 2 牛肉麵2碗 218 3 牛肉炒麵2碗 218 4 士力架巧克力3條 105 5 麥提巧克力2條 158 　　　　　　　　　共　計  804